臺灣雲林地方法院刑事判決
110年度易字第356號
公  訴  人  臺灣雲林地方檢察署檢察官
被      告  黃芳旗


上列被告因詐欺案件，經檢察官提起公訴（110年度偵字第915號
、第2747號、第3644號），本院判決如下：
    主      文
黃芳旗幫助犯洗錢防制法第十四條第一項之洗錢罪，處有期徒刑
參月，併科罰金新臺幣貳萬元，罰金如易服勞役，以新臺幣壹仟
元折算壹日。
    事實及理由
一、本件犯罪事實及證據，除增列「被告黃芳旗於本院準備程序
    、簡式審理程序之自白」外，其餘均引用檢察官起訴書之記
    載（如附件）。
二、論罪科刑：
㈠、按刑法上之幫助犯，係對於犯罪與正犯有共同之認識，而以
    幫助之意思，對於正犯資以助力，而未參與實施犯罪之行為
    者而言（最高法院88年度台上字第1270號判決意旨參照）。
    刑法關於正犯、幫助犯之區別，係以其主觀之犯意及客觀之
    犯行為標準，凡以自己犯罪之意思而參與犯罪，其所參與者
    ，苟係犯罪構成要件之行為，亦為正犯。如以幫助他人犯罪
    之意思而參與犯罪，其所參與者又為犯罪構成要件以外之行
    為，則為從犯（最高法院95年度台上字第3886號判決意旨參
    照）。被告交付本案帳戶之存摺、提款卡及密碼予詐騙集團
    成員，供詐騙集團成員詐欺告訴人張賜賢、顏宏霖、蘇仁德
    、曹詠捷取得財物之用，僅為他人詐欺取財犯行提供助力，
    尚無證據足以證明被告係以自己實施詐欺取財犯罪之意思，
    或與他人為詐欺取財犯罪之犯意聯絡，或有直接參與詐欺取
    財犯罪構成要件行為分擔等情事，被告應屬幫助犯詐欺取財
    罪。
㈡、再按行為人提供金融帳戶金融卡及密碼供他人使用，嗣後被
    害人雖匯入款項，然此時之金流仍屬透明易查，在形式上無
    從合法化其所得來源，未造成金流斷點，尚不能達到掩飾或
    隱匿特定犯罪所得之來源、去向及所在之作用，須待款項遭
    提領後，始產生掩飾、隱匿之結果。故而，行為人提供金融
    帳戶提款卡及密碼，若無參與後續之提款行為，即非洗錢防
    制法第2條第2款所指洗錢行為，無從成立一般洗錢罪之直接
    正犯；又金融帳戶乃個人理財工具，依我國現狀，申設金融
    帳戶並無任何特殊限制，且可於不同之金融機構申請多數帳
    戶使用，是依一般人之社會通念，若見他人不以自己名義申
    請帳戶，反而收購或借用別人之金融帳戶以供使用，並要求
    提供提款卡及告知密碼，則提供金融帳戶者主觀上如認識該
    帳戶可能作為對方收受、提領特定犯罪所得使用，對方提領
    後會產生遮斷金流以逃避國家追訴、處罰之效果，仍基於幫
    助之犯意，而提供該帳戶之提款卡及密碼，以利洗錢實行，
    仍可成立一般洗錢罪之幫助犯（最高法院108年台上大字第3
    101號刑事裁定）。被告與其交付本案帳戶之詐騙集團成員
    素不相識，其主觀上當可預見提供金融帳戶供他人使用，可
    能淪為他人實施財產犯罪之工具，金流經由人頭帳戶被提領
    後將產生追溯困難之情，仍提供本案帳戶資料以利洗錢實行
    ，應成立幫助洗錢罪。公訴檢察官亦認為被告所為構成洗錢
    罪之幫助犯，並當庭更正，而此並未涉及法條變更，附此敘
    明。
㈢、核被告所為，係犯刑法第30條第1項前段、第339條第1項之幫
    助犯詐欺取財罪，及刑法第30條第1項前段、洗錢防制法第1
    4條第1項之幫助洗錢罪，其以一行為觸犯幫助詐欺取財罪及
    幫助洗錢罪，並讓4位告訴人受有財產上損害，為想像競合
    犯，應依刑法第55條前段規定，從重論以幫助洗錢罪。。
㈣、被告為幫助犯，依刑法第30條第2項之規定，按正犯之刑減輕
    之；又被告於審判中自白洗錢犯罪，依洗錢防制法第16條第
    2項規定，減輕其刑，並依法遞減之。
三、法官考量刑度的理由：
    法官考量刑度的理由我國詐欺事件頻傳，嚴重損及社會治安
    及國際形象，而偵查機關因人頭帳戶氾濫，導致查緝不易，
    常見受害人求償無門，成為犯罪偵查之死角，相關權責機關
    無不透過各種方式極力呼籲及提醒，而被告對於重要之金融
    交易工具未能重視，亦未正視交付帳戶可能導致之嚴重後果
    ，而將帳戶之儲金簿、金融卡及密碼交付他人，並容任他人
    以該帳戶作為犯罪之工具，助長財產犯罪之風氣，致被害人
    受有財產上損害，造成社會互信受損，擾亂金融交易往來秩
    序，所為實不足取，惟念及被告能坦承犯行，尚有悔意，其
    並未實際參與詐欺取財之犯行，責難性較小等一切情狀，量
    處如主文所示之刑，應足以反應被告此次行為之惡性。又本
    案因洗錢防制法為7年本刑以下之罪，可易服社會勞動，附
    此敘明。
四、關於沒收：
    按犯罪所得，屬於犯罪行為人者，沒收之；前2項之沒收，
    於全部或一部不能沒收或不宜執行沒收時，追徵其價額。惟
    苟無犯罪所得，或無法證明有犯罪所得，自不生利得剝奪之
    問題。是以，在幫助犯之情形，倘若幫助犯並未因其幫助行
    為而獲得任何犯罪所得（如未自正犯處取得任何利益）或無
    法證明其有犯罪所得，自不生利得剝奪之問題，亦不需就正
    犯所獲得之犯罪所得而負沒收、追徵之責。查依本案依卷存
    證據，尚無從認定不明詐欺正犯將詐得之款項交付、朋分予
    被告，或另給予相關報酬，難認被告有從中獲取任何利得，
    自不得對之宣告沒收。
五、應適用之法律：
    刑事訴訟法第273 條之1 第1 項、第299 條第1 項前段、第
    310 條之2 、第454 條第2 項。
本案經檢察官江金星偵查起訴，檢察官施家榮到庭執行職務。 
中　　華　　民　　國　　110 　年　　7　　月　　30　　日
                  刑事第一庭  法　官   王子榮
以上正本證明與原本無異。
如不服本判決應於收受判決後 20 日內向本院提出上訴書狀，並
應敘述具體理由；其未敘述上訴理由者，應於上訴期間屆滿後
20 日內向本院補提理由書（均須按他造當事人之人數附繕本）
。「切勿逕送上級法院」。
                              書記官   黃佑怡　　　　
中　　華　　民　　國　　110 　年　　8 　　月　　2 　　日
附錄論罪科刑法條：
中華民國刑法第339條
（普通詐欺罪）
意圖為自己或第三人不法之所有，以詐術使人將本人或第三人之
物交付者，處5年以下有期徒刑、拘役或科或併科50萬元以下罰
金。
以前項方法得財產上不法之利益或使第三人得之者，亦同。
前二項之未遂犯罰之。

洗錢防制法第14條
有第二條各款所列洗錢行為者，處7年以下有期徒刑，併科新臺
幣5百萬元以下罰金。
前項之未遂犯罰之。
前二項情形，不得科以超過其特定犯罪所定最重本刑之刑。

附件、
臺灣雲林地方檢察署檢察官起訴書
                                      110年度偵字第915號
第2747號
第3644號
　　被　　　告　黃芳旗　男　39歲（民國00年0月00日生）
　　　　　　　　　　　　住雲林縣○○鎮○○里○○路000號
　　　　　　　　　　　　國民身分證統一編號：Z000000000號
上列被告因詐欺案件，業經偵查終結，認應提起公訴，茲將犯罪
事實及證據並所犯法條分敘如下：
　　　　犯罪事實
一、黃芳旗能預見將本人之金融帳戶交付他人使用，有被犯罪集
    團利用作為詐欺取財轉帳匯款等犯罪工具之可能，竟基於幫
    助他人犯罪之不確定故意，於民國109年11月18日前某時，
    將其申辦中國信託商業銀行帳號000000000000號帳戶(下稱
    本案帳戶)之存摺、提款卡（含密碼）提供予真實姓名年籍
    不詳之詐欺集團成年成員使用。嗣該詐欺集團取得上開帳戶
    後，即共同基於意圖為自己不法所有之犯意聯絡：
(一)在臉書結識張賜賢並加入LINE聯繫後，誆稱可加入代購獲利
    云云，致張賜賢陷於錯誤，於109年11月23日13時25分許，
    匯款新臺幣（下同）6萬元至黃芳旗本案帳戶。
(二)在臉書結識顏宏霖並加入LINE聯繫後，誆稱可從事網路買賣
    獲利云云，致顏宏霖陷於錯誤，於109年11月20日18時6分起
    至翌（21）日19時51分間，分7次、各匯款3萬元至黃芳旗本
    案帳戶。
(三)在臉書結識蘇仁德並加入LINE聯繫後，誆稱可海外代購獲利
    云云，致蘇仁德陷於錯誤，於109年11月18日13時許，匯款1
    4萬8000元至黃芳旗本案帳戶。
(四)在臉書結識曹詠捷並加入LINE聯繫後，誆稱可海外代購獲利
    云云，致曹詠捷陷於錯誤，於109年11月19日12時19分許、
    同年月23日14時7分許，各匯款13萬5000元、9萬元至黃芳旗
    本案帳戶。
二、案經張賜賢、顏宏霖、蘇仁德、曹詠捷分別訴由高雄市政府
    警察局鳳山分局、新北市政府警察局金山分局報告偵辦。
　　　　證據並所犯法條
一、證據清單及待證事實：
編號 證據名稱 待證事實 1 被告黃芳旗於警詢及偵查中之供述 矢口否認有何犯行。辯稱：因為伊有遭強制扣款，所以習慣會將帳戶帶在身上，如果有錢進來就馬上提領。但於109年間，在臺北市林森路喝完酒跟人吵架，醒來後帳戶就不見了，後來伊入監（109年12月19日）執行，就沒有去處理這件事，伊沒有將帳戶提供給別人云云。 2 1、告訴人張賜賢於警詢時之指訴 2、LINE對話截圖、國內匯款申請書、苗栗縣警察局通霄分局苑裡分駐所受理各類案件紀錄表、受理刑事案件報案三聯單、受理詐騙帳戶通報警示簡便格式表、金融機構聯防機制通報表、內政部警政署反詐騙諮詢專線紀錄表 證明告訴人張賜賢遭詐騙後匯款至被告本案帳戶之事實。 3 1、告訴人顏宏霖於警詢時之指訴 2、LINE對話截圖、自動櫃員機交易明細表、臺南市政府警察局麻豆分局六甲分駐所受理各類案件紀錄表、受理刑事案件報案三聯單、受理詐騙帳戶通報警示簡便格式表、金融機構聯防機制通報表、內政部警政署反詐騙諮詢專線紀錄表 證明告訴人顏宏霖遭詐騙後匯款至被告本案帳戶之事實。 4 1、告訴人蘇仁德於警詢時之指訴 2、匯款申請書、新北市政府警察局海山分局新海派出所受理各類案件紀錄表、受理刑事案件報案三聯單、受理詐騙帳戶通報警示簡便格式表、金融機構聯防機制通報表、內政部警政署反詐騙諮詢專線紀錄表 證明告訴人蘇仁德遭詐騙後匯款至被告本案帳戶之事實。 5 1、告訴人曹詠捷於警詢時之指訴 2、LINE對話截圖、告訴人臺灣銀行帳戶存摺交易明細、臺中市政府警察局第五分局四平派出所受理各類案件紀錄表、受理刑事案件報案三聯單、受理詐騙帳戶通報警示簡便格式表、金融機構聯防機制通報表、內政部警政署反詐騙諮詢專線紀錄表 證明告訴人曹詠捷遭詐騙後匯款至被告本案帳戶之事實。 6 被告申辦之本案帳戶基本資料、交易明細 本案帳戶為被告所申辦及告訴人遭詐騙後分別匯款至被告本案帳戶等事實。 
二、被告雖以前詞置辯，惟查：
(一)被告於本署檢察事務官詢問時自承：「（帳戶遺失的時候是
    否有錢在裡面？）沒有。（既然該帳戶中沒有錢，那為何要
    將帳戶攜帶在身上？）我先前在當廚師的時候是使用合作金
    庫的帳戶來轉帳，所以習慣會隨身攜帶。（那合作金庫的帳
    戶有錢嗎？）沒有錢。（合作金庫的帳戶是否還在？）我不
    知道。（你說中國信託及合作金庫的帳戶都沒有錢，那為何
    要攜帶？）我習慣會將自己的帳戶帶在身上。（所以印象中
    ，109年的時候你的中國信託是否有錢轉入？）沒有。（既
    然沒有錢會轉入，那為何會需要攜帶且還說要馬上領錢？）
    我的意思是我習慣將存摺帳戶都攜帶在身上。」等語。是被
    告既已明知上揭帳戶內沒有錢，卻又稱平常都隨身攜帶，以
    致酒後不慎遺失云云，已難採信。
(二)再參酌詐騙集團既知利用他人之帳戶掩飾犯罪所得，應非愚昧
    之人，當知社會上一般正常之人如帳戶存摺、提款卡、印鑑
    遭竊或遺失，為防止拾得或竊得之人盜領其存款或做為不法使
    用而徒增訟累，必於發現後立即報警或向金融機構辦理掛失止付
    ，在此情形下，如仍以該帳戶作為犯罪工具，則在渠等向他
    人詐騙，並誘使被害人將款項匯入該帳戶後，極有可能因帳
    戶所有人掛失止付而無法提領，則渠等大費周章從事於犯罪
    之行為，甘冒犯罪後遭追訴、處罰之風險，卻只能平白無故
    替原帳戶所有人匯入金錢，而無法得償犯罪之目的，是以犯
    罪集團若非確定該帳戶所有人不會報警或掛失止付，以確定渠
    等能自由使用該帳戶提款、轉帳，當不至於以該帳戶從事犯
    罪。綜上所述，被告前開所辯，顯係臨訟卸責之詞，不足採信
    。
三、核被告所為，係犯刑法第 30 條第 1 項、第 339 條第 1 
    項之幫助詐欺取財罪嫌。
四、依刑事訴訟法第 251 條第 1 項提起公訴。
　　此　致
臺灣雲林地方法院
中　　華　　民　　國　 110　　年　　5 　　月　　19　　日
　　　　　　　　　　　　　　檢察官  江  金  星
本件證明與原本無異。
中　　華　　民　　國　 110　　年　　5 　　月　　31　　日
                            書記官  孫  南  玉
所犯法條
中華民國刑法第 339 條
（普通詐欺罪）
意圖為自己或第三人不法之所有，以詐術使人將本人或第三人之
物交付者，處 5 年以下有期徒刑、拘役或科或併科 50 萬元以
下罰金。
以前項方法得財產上不法之利益或使第三人得之者，亦同。
前二項之未遂犯罰之。